【裁判字號】    97,上訴,4292
【裁判日期】    970926
【裁判案由】    毒品危害防制條例
【裁判全文】
臺灣高等法院刑事判決                97年度上訴字第4292號
上  訴  人
即  被  告  甲○○
                    國民
上列上訴人因違反毒品防制條例案件，不服臺灣基隆地方法院97
年度訴字第1000號，中華民國97年 7月31日第一審判決（起訴案
號：臺灣基隆地方法院檢察署97年度毒偵字第1174號），提起上
訴，本院判決如下：
    主  文
上訴駁回。
    理  由
一、依刑事訴訟法第350條、第361條、第362條、第367條規定，
    不服地方法院之第一審判決而上訴者，須提出上訴書狀，並
    應敘明具體理由，為上訴必備之程式；其所提出之書狀未敘
    述上訴理由，或僅曾以言詞陳述上訴理由者，均應於上述期
    間屆滿後20日內補提理由書於第一審法院。第一審法院經形
    式審查，認逾期未補提上訴理由者，應定期間先命補正；逾
    期未補正者，為上訴不合法律上之程式，應以裁定駁回。倘
    已提出上訴理由，但所提非屬具體理由者，則由第二審法院
    以上訴不合法律上之程式，判決駁回。而所謂具體理由，必
    係依據卷內既有訴訟資料或提出新事證，指摘或表明第一審
    判決有何採證認事、用法或量刑等足以影響判決本旨之不當
    或違法，而構成應予撤銷之具體事由，始克當之（例如：依
    憑證據法則具體指出所採證據何以不具證據能力，或依憑卷
    證資料，明確指出所為證據證明力之判斷如何違背經驗、論
    理法則）；倘僅泛言原判決認定事實錯誤、違背法令、量刑
    失之過重過輕微，而未依上揭意旨指出具體事由，或形式上
    雖已指出具體事由，然該事由縱使屬實，亦不足以認為原判
    決有何不當或違法者（例如：對不具有調查必要性之證據，
    法院未依聲請調查亦未說明理由，或援用證據不當，但除去
    該證據仍應為同一事實之認定），皆難謂係具體理由，俾與
    第二審上訴制度旨在請求第二審法院撤銷、變更第一審不當
    或違法之判決，以實現個案救濟之立法目的相契合，並節制
    濫行上訴（最高法院97年度台上字第 892號判決參照）。又
    第二審法院認為上訴書狀未敘述理由，依刑事訴訟法第 367
    條但書規定，始應定期間命其補正。如認上訴書狀已敘述理
    由，但其理由非屬具體，其所為上訴，即不符上訴之法定要
    件，自得逕行判決駁回，無定期命補正問題（最高法院97年
    度台上字第3599號判決參照）。
二、本件原審經審理結果，認為上訴人即被告甲○○前因施用毒
    品案件，經觀察、勒戒後，認有繼續施用毒品之傾向，改送
    強制戒治（民國93年 8月23日停止戒治付保護管束、93年12
    月10日管束期滿執行完畢），由臺灣臺東地方法院檢察署檢
    察官於93年9月4日，以93年度戒毒偵字第23號為不起訴處分
    確定。另因麻藥案件，經臺灣高等法院判處有期徒刑 5月、
    緩刑 5年確定（下稱甲案）；又因麻藥及藥事法等案件，經
    臺灣高等法院高雄分院判處有期徒刑7年、8月，並定應執行
    有期徒刑7年6月，嗣經最高法院駁回上訴確定（下稱乙案）
    ；又因麻藥案件，經臺灣高等法院判處有期徒刑 8月確定（
    下稱丙案），甲案嗣經撤銷緩刑，乙、丙兩案則經定應執行
    刑為有期徒刑7年10月，彼此接續執行，於90年12月6日縮短
    刑期假釋出監，因於假釋期間再犯商標法案件，經臺灣高雄
    地方法院判處有期徒刑3月確定，並經撤銷假釋，於92年6月
    27日入監服刑，乙、丙兩案嗣經裁定減刑並定應執行刑為有
    期徒刑 7年6月，於96年8月30日期滿執行完畢。詎上訴人不
    思戒除毒癮，猶於上開強制戒治執行完畢釋放5年內之97年3
    月8日中午12時許，在基隆市○○路65巷25之1號，以注射針
    筒施打之方式，施用第一級毒品海洛因一次。嗣為警於同年
    月10日下午 3時許，在基隆市○○街基隆火車站公廁前，因
    見其與張印行跡可疑，而上前盤查查獲，經警得其同意採
    尿送驗結果，其尿液中係呈海洛因之嗎啡陽性反應後，而悉
    上情。上訴人對其於上揭時、地，施用第一級毒品海洛因之
    犯罪事實坦承不諱，而上訴人遭警查獲後所採集之尿液檢體
    ，經送請檢驗，結果呈海洛因之嗎啡陽性反應（由於海洛因
    在人體內會代謝成嗎啡，因此涉嫌海洛因之吸食者，係檢驗
    其尿液中之嗎啡反應），有臺灣尖端先進生技醫藥股份有限
    公司97年 3月28日濫用藥物檢驗報告附卷可稽，足見上訴人
    自白施用第一級毒品海洛因之情節，與事實相符，應可採信
    。因認上訴人犯行明確，論上訴人以施用第一級毒品罪，累
    犯，處有期徒刑7月。已詳敘其認定上訴人犯罪事實之證據
    及理由，於法尚無不合。上訴意旨略稱：上訴人雖有施用海
    洛因之事實，惟上訴人業已知錯，且目前工作穩定，尚要扶
    養身體不好、無工作之母親與現就讀於小學四年級之女兒，
    請求考量上訴人家庭狀況，予以緩起訴等語。惟查：量刑之
    輕重，係屬事實審法院得依職權自由裁量之事項，茍於量刑
    時，已依行為人之責任為基礎，並斟酌刑法第57條各款所列
    情狀，而未逾越法定範圍，又未濫用其職權，即不得遽指為
    違法。本件原判決於量刑時，已依上揭規定，審酌上訴人犯
    罪之動機、吸食頻率、曾有施用毒品之前科仍不知戒除，惟
    犯罪後坦承犯行，且所犯之施用毒品犯行乃戕害自己身心健
    康，並未危及他人等一切情狀，而量處有期徒刑 7月，既未
    逾越法定刑度，亦未濫用自由裁量之權限。又97年 4月30日
    修正之毒品危害防制條例第24條規定僅檢察官可為附命完成
    戒癮治療之緩起訴處分。故本案既經檢察官提起公訴，並經
    原審判決在案，法院自不得代替檢察官為不起訴或緩起訴處
    分。上訴意旨請求予以緩起訴處分，揆諸上開說明，顯有未
    合，且尚難謂已敘明具體理由，其所為上訴不合法定要件，
    爰不經言詞辯論，逕以判決駁回。
據上論斷，應依刑事訴訟法第367條前段、第372條，判決如主文
。
中    華    民    國    97    年    9     月    26    日
                  刑事第七庭審判長法  官  陳晴教
                                  法  官  楊智勝
                                  法  官  游紅桃
以上正本證明與原本無異。
如不服本判決，應於收受送達後十日內向本院提出上訴書狀，其
未敘述上訴之理由者並得於提起上訴後十日內向本院補提理由書
（均須按他造當事人之人數附繕本）。
                                  書記官  阮桂芳
中    華    民    國    97    年    9     月    26    日


司法院資訊處製作；財團法人民間司法改革基金會備份。
